【裁判字號】    97,訴,888
【裁判日期】    970821
【裁判案由】    確認委任關係不存在等
【裁判全文】
臺灣士林地方法院民事判決               97年度訴字第888號
原      告  甲○○
訴訟代理人  林政憲律師
            吳絮琳律師
            陳秀美律師
被      告  彩華科技股份有限公司
                      統一編號.
法定代理人  乙○○
            丙○○
            丁○○○
上列當事人間請求確認委任關係不存在等事件，本院於民國97年
8月7日言詞辯論終結，判決如下：
    主  文
確認原告與被告間董事之委任關係不存在。
原告其餘之訴駁回。
訴訟費用新臺幣壹萬肆仟佰拾伍元由被告負擔十分之九，餘
由原告負擔。
    事  實  及  理  由
一、按股份有限公司應由董事長對外代表公司，惟公司與董事間
    訴訟，除法律另有規定外，則由監察人或股東會所選任之人
    代表公司為訴訟，公司法第208 條第3 項、第213 條定有明
    文。原告以伊原為被告公司之董事，惟已辭任董事提起本件
    訴訟，揆諸上揭規定，就被告與原告間之訴訟性質而言，係
    屬公司與董事間之訴訟，是應由被告之監察人乙○○、丙○
    ○、丁○○○代表被告應訴，合先敘明。
二、原告起訴主張：伊前為被告公司之董事，任期自民國93年6
    月29日起至96年6 月28日止。伊就任被告董事後，發覺被告
    公司治理不善，財務結構日趨惡化，經伊多次要求改善，仍
    無所獲，遂於95年3 月8 日以存證信函向被告請辭董事職務
    。故兩造間之董事委任關係自是時起即已不存在。爰訴請確
    認兩造間董事委任關係不存在，並依民法第18條、第19條及
    委任關係之附隨義務請求被告塗銷該董事登記等情。並聲明
    ：(一)如主文1 項所示；(二)被告應向經濟部辦理塗銷原告為被
    告公司董事之登記。
三、被告則以：伊公司實際負責人現不知去向，伊不知原告現是
    否仍為伊公司之董事等語置辯。並聲明：駁回原告之訴。
四、按確認之訴，非原告有即受確認判決之法律上利益者，不得
    提起，民事訴訟法第247 條前段定有明文，而所謂「即受確
    認判決之法律上利益者」，須因法律關係之存否不明確，致
    原告在私法上之地位有受侵害之危險，而此項危險得以對於
    被告之確認判決除去之者，始為存在（最高法院27年上字第
    316 號判例參照）。又按公司法第192 條第4 項規定，公司
    與董事間之關係，除本法另有規定外，依民法關於委任之規
    定。是公司與董事間之法律關係，除公司法另有規定外，適
    用民法關於委任之規定。而稱委任者，謂當事人約定，一方
    委託他方處理事務，他方允為處理之契約；又當事人之任何
    一方得隨時終止委任契約，民法第528 條、第549 條第1 項
    分別定有明文。經查，原告主張伊已於95年3 月8 日向被告
    辭任董事一職，然被告公司仍未塗銷其董事登記之事實，業
    據提出與其所述相符之存證信函、回證及公司變更登記事項
    表在卷為憑，此部分事實已堪認定。是兩造間就原告是否仍
    為被告公司董事，即兩造間有無董事之委任關係存在即屬不
    明確，而有使第三人誤認原告仍為被告董事，導致原告私法
    上之地位有受侵害之危險，非經判決確認，無以除去，是原
    告訴請確認其與被告間董事之委任關係不存在，即有即受確
    認判決之法律上利益。又原告既於95年3 月8 日向被告為辭
    任董事即終止委任契約之意思表示，已如上述，則兩造間董
    事之委任關係即自該日起向後失其效力，故原告訴請確認兩
    造間董事之委任關係不存在，即屬有據，為有理由，應予准
    許。
五、至原告請求被告向經濟部辦理塗銷董事登記一節，經查：
  (一)兩造間董事之委任關係已不存在，固如上述，然遍觀公司法
    及民法之規定，並無該董事得逕請求公司向主管機關辦理塗
    銷董事登記之依據。僅主管機關於公司負責人未於申請期限
    內辦理相關登記事項時，得限期改正，並科處罰鍰，觀諸公
    司法第387 條規定至明。而按民法關於姓名權保護之規定，
    其所謂姓名權受侵害，係指非本人而冒用本人姓名，或不當
    使用他人姓名者而言。被告於兩造間董事之委任關係消滅後
    ，未向主管機關申請變更登記，僅係違背公法上之義務，其
    在私法上對原告既未負有變更登記之義務，自難謂其有侵害
    原告姓名權之情事（最高法院89年度臺上字第1146號判決參
    照）。是原告依委任關係及民法第18條、第19條請求被告向
    經濟部辦理塗銷董事登記，已無依據。
  (二)又按決議事項已為登記者，經法院為撤銷決議之判決確定後
    ，主管機關經法院之通知或利害關係人之申請時，應撤銷其
    登記，公司法第190 條定有明文。如董事與公司間之委任關
    係經法院判決確定不存在，而該董事登記未予變更，該董事
    自受有使第三人誤信其仍為該公司董事之不利益，縱非公司
    法第190 條所指係經法院撤銷公司決議之情事，該董事應仍
    得類推適用該條規定，向主管機關申請變更該登記。兩造間
    董事之委任關係既已不存在，業經本院認定，揆諸上揭說明
    ，原告自可於判決確定後單獨持向主管機關申請變更登記，
    被告公司之主管機關經濟部亦同此見解，有本院電話記錄在
    卷為憑，故原告請求被告向經濟部辦理塗銷董事登記，既乏
    依據，亦無權利保護之必要。
  (三)綜上所述，原告請求被告向經濟部辦理塗銷董事登記，並無
    理由，應予駁回。
六、據上論結，本件原告之訴為一部有理由，一部無理由，依民
    事訴訟法第79條，判決如主文。
中    華    民    國    97    年    8     月    21    日
                  民事第二庭  法  官  方彬彬
以上正本證明與原本無異。
如對本判決上訴，應於判決送達後20日內向本院提出上訴狀。
中    華    民    國    97    年    8     月    22    日
                              書記官  王玉雙


司法院資訊處製作；財團法人民間司法改革基金會備份。
